臺灣高等法院臺南分院刑事判決
110年度上訴字第1322號
上  訴  人  
即  被  告  鄭素貞



選任辯護人  曾靖雯律師(法扶律師)
上列上訴人因家暴傷害案件，不服臺灣臺南地方法院110年度訴
字第350號中華民國110年10月26日第一審判決（聲請簡易判決處
刑案號：臺灣臺南地方檢察署110年度偵字第249號），提起上訴
，本院判決如下：
    主  文
原判決關於所處罰金新臺幣陸仟元之刑(傷害甲○○所犯傷害罪)及
其應執行刑部分，均撤銷。
丙○○，處罰金新臺幣肆仟元，如易服勞役，以新臺幣壹仟元折算
壹日。
其他上訴駁回（原判決關於所處罰金新臺幣壹仟元之刑)。
丙○○上開撤銷改判及上訴駁回部分所處之刑，應執行罰金新臺幣
肆仟元，如易服勞役，以新臺幣壹仟元折算壹日。緩刑貳年，緩
刑期間付保護管束。
    理  由
壹、程序事項：
一、按刑事訴訟法第348條規定於民國110年6月16日公布，同年
    月18日生效施行，而本案係於110年12月17日繫屬本院，並
    非刑事訴訟法施行法第7之13條所規定仍適用修正前規定之
    案件，故應適用修正後刑事訴訟法第348條之規定，先予說
    明。又修正後刑事訴訟法第348條第2項、第3項分別規定：
    「對於判決之一部上訴者，其有關係之部分，視為亦已上訴
    。但有關係之部分為無罪、免訴或不受理者，不在此限」、
    「上訴得明示僅就判決之刑、沒收或保安處分一部為之」。
二、查本件被告丙○○上訴意旨，係認其業已坦承犯行，並已與告
    訴人甲○○、乙○○成立和解，原審量刑過重，並於本院審判期
    日陳明僅對量刑部分上訴（見本院卷第112頁)，且對於原判
    決（如附件）認定之犯罪事實及所引用之證據及理由、罪名
    均同意，並無不服，檢察官、被告及辯護人並均同意本院依
    照原審所判決之犯罪事實、證據、理由、引用法條及罪名為
    基礎，僅調查量刑證據及就刑度辯論（見本院卷第112-113
    頁）。至原判決關於聲請簡易判決處刑書認亦傷害甲○○之事
    實，而經原判決認定不成立犯罪部分（按即經認定不另為無
    罪諭知部分），未據檢察官提起上訴，依前揭說明，不在上
    訴範圍。準此，依據前述規定，本院僅就原判決量刑妥適與
    否進行審理，至於原判決其他部分（含原判決認定之犯罪事
    實及罪名），則非本院審理範圍，先予指明。
貳、上訴論斷之理由：
一、被告上訴意旨主張：被告業已坦承犯行，且已與告訴人甲○○
    、乙○○成立和解，復已當庭向其等道歉，原審量刑過重，請
    求從輕量刑，並給予緩刑之宣告等語。
二、量刑撤銷改判(即原判決關於所處罰金新臺幣〈下同〉6,000元
    之刑〈傷害甲○○所犯傷害罪〉及其應執行刑部分）之理由：
㈠、原判決以被告罪證明確，因而予以論罪科刑，固非無見。惟
    查：被告於原審判決後，於本院審理時業已坦承犯行（見本
    院卷第112頁)，復已於111年1月20日與告訴人甲○○、乙○○成
    立和解，約定由被告應當庭向甲○○、乙○○道歉，被告並已當
    庭向甲○○、乙○○道歉完畢，且甲○○、乙○○願原諒被告，並請
    求法院從輕量刑或給予緩刑宣告等情，有本院111年1月20日
    和解筆錄(見本院卷第93頁)在卷可稽。原審未及審酌上情，
    因而就原判決關於傷害甲○○所犯傷害罪部分，量處被告罰金
    6,000元，及定應執行罰金6,000元，所為刑之量定，稍嫌過
    重，容有未洽。被告上訴意旨，據此認為此等部分原審量刑
    不當，為有理由，原審量刑既有違誤，自屬難以維持，自應
    由本院將原判決關於所處罰金6,000元之刑〈傷害甲○○所犯傷
    害罪〉及其應執行刑部分，予以撤銷改判，期臻妥適。
㈡、量刑：
　　爰審酌告訴人甲○○係被告前婆婆之關係，雙方僅因孩子下車
    位置而引發爭執，而被告於受到來自甲○○持掃把驅趕後，未
    能以理性態度溝通雙方歧見，竟濫用暴力把機車上裝有垃圾
    之垃圾袋，丟向手拿掃把打算趕走被告之甲○○臉部，使戴眼
    鏡之甲○○因此而受到臉部挫傷之傷害，所為實有不該；又被
    告雖於原審否認犯行，惟終能於本院審理時坦承本件傷害犯
    行之犯後態度，且已與甲○○成立和解，約定由被告應當庭向
    甲○○道歉，被告並已當庭向甲○○道歉完畢，且甲○○願原諒被
    告，並請求法院從輕量刑或給予緩刑宣告（已如前述），且
    被告前未曾受刑之宣告，有臺灣高等法院被告前案紀錄表(
    見本院卷第122-123頁)附卷可參，堪認其品行尚佳，另兼衡
    被告自陳○○畢業之智識程度，在○○○上班，要撫養一個未成
    年小孩之家庭生活狀況(見原審卷第204頁)等一切情狀，量
    處如主文欄第2項所示之刑，併諭知易服勞役之折算標準。
    再者，經考量被告本件所犯傷害罪2罪之犯罪時間、犯罪之
    同質性以及定應執行刑之限制加重原則，兼顧刑罰衡平之要
    求及矯正受刑人之目的，爰與後述上訴駁回所宣告之刑，定
    其應執行刑為罰金4,000元，併諭知易服勞役之折算標準，
    以示懲儆。
三、量刑上訴駁回(即原判決關於所處罰金1,000元之刑〈傷害乙○○所犯傷害罪〉部分)之理由：
    查本件原審量刑時，已審酌本件之起因僅是被告送孩子回前
    婆家地點之爭議，可認為本件是原本相處不和睦的離婚女子
    與前夫家族因為細故引發之肢體衝突，而家庭或前家庭成員
    間之恩怨與衝突，原本即是司法，尤其是刑事審判最難以介
    入、提供協助或評價之區塊，即便如此仍認法院在此種個案
    不應忽視上述之原因，因為從重量刑固然可以彌平告訴人之
    情緒及損害，同時也會使雙方關係再次撕裂；以本件而言，
    雖然被告在法律上已因離婚而與告訴人不再具有親屬關係，
    然而被告之孩子徐○○（正確姓名年籍詳卷）年紀還小，被告
    與告訴人還會因孩子之關係有日常之接觸，彼此關係之嚴重
    撕裂，將會是徐○○受害最深，且根據前科表之記載，年逾40
    歲之被告在過往完全無犯罪紀錄，係守法之公民，本件係其
    第一次犯罪；被告所實施之手段只是輕度攻擊行為，造成告
    訴人乙○○受傷程度輕微，雖然乙○○因被告否認犯罪以及過往
    之恩怨而拒絕和解，但考量被告在當時的確先受到來自乙○○
    之拍打安全帽之不禮貌作為而引發犯罪，及被告後來又承受
    乙○○之強烈攻擊而倒地（但未提告），認為應該量處輕度刑
    ；又被告始終否認犯罪，且審判過程中，並未感受到被告之
    悔意，但難以排除被告係害怕重度刑罰而不敢承認，亦難以
    排除被告主觀上錯誤認知為其僅是正當防衛或反擊，因此僅
    能認為被告犯罪後態度持平等情，而就被告傷害乙○○部分之
    犯行，量處最輕度罰金1,000元。是原審就被告之量刑已依
    刑法第57條所定多款科刑輕重之標準，於法定刑度範圍內，
    詳予考量審酌而為刑之量定，原審雖未及審酌被告於本院審
    理時坦承本件傷害犯行之犯後態度，且已與乙○○成立和解，
    約定由被告應當庭向乙○○道歉，被告並已當庭向乙○○道歉完
    畢，且乙○○願原諒被告，並請求法院從輕量刑或給予緩刑宣
    告（已如前述），惟原審就被告傷害乙○○之犯行，已量處傷
    害罪之法定最輕刑即罰金1,000元，是原審上開量刑並無過
    重之情。準此，被告上訴意旨，認原判決此部分量刑過重，
    經核並無理由，應予駁回。
四、緩刑宣告部分：
　　被告未曾因故意犯罪受有期徒刑以上刑之宣告，有前開臺灣
    高等法院被告前案紀錄表在卷可參，其因一時失慮，致罹刑
    章，且坦承犯行，深具悔意，復已與告訴人甲○○、乙○○成立
    和解，約定由被告應當庭向甲○○、乙○○道歉，被告並已當庭
    向甲○○、乙○○道歉完畢，且甲○○、乙○○願原諒被告，並請求
    法院從輕量刑或給予緩刑宣告，信其經本次偵、審程序，當
    知所警惕而無再犯之虞，故認上開所宣告之刑以暫不執行為
    適當，爰依刑法第74條第1項第1款規定，諭知緩刑2年，並
    依家庭暴力防治法第38條第1項規定，諭知在緩刑期間內應
    付保護管束，適當約束其行止。又本案事發後迄今，查無被
    告再行對告訴人甲○○、乙○○為家庭暴力之行為，且本件僅因
    孩子下車位置而引發爭執，雙方又未同居住於一地，故認顯
    無再命被告於付緩刑保護管束期間，遵守家庭暴力防治法第
    38條第2項各款事項之必要，併此敘明。
據上論斷，應依刑事訴訟法第369條第1項前段、第368條、第364
條、第299條第1項前段，刑法第277條第1項、第42條第3項、第5
1條第7款、第74條第1項第1款、家庭暴力防治法第38條第1項，
判決如主文。
本案經檢察官劉修言聲請以簡易判決處刑，檢察官曾昭愷到庭執
行職務。
中　　華　　民　　國　　111 　年　　3 　　月　　31　　日
                  刑事第四庭    審判長法　官  郭玫利
                                      法　官  曾子珍
                                      法　官  陳金虎
以上正本證明與原本無異。
如不服本判決應於收受送達後20日內向本院提出上訴書狀，其未
敘述上訴理由者，並得於提起上訴後20日內向本院補提理由書（
均須按他造當事人之人數附繕本）「切勿逕送上級法院」。
　　　　　　　　　　　　　　　　　　　書記官  蘇文儀　　
中　　華　　民　　國　　111 　年　　3 　　月　　31　　日
附錄本案論罪科刑法條全文：
中華民國刑法第277條：
傷害人之身體或健康者，處5年以下有期徒刑、拘役或50萬元以
下罰金。
犯前項之罪，因而致人於死者，處無期徒刑或7年以上有期徒刑
；致重傷者，處3年以上10年以下有期徒刑。